臺灣高等法院花蓮分院刑事判決　　　　 99年度上訴字第208號
上　訴　人　臺灣花蓮地方法院檢察署檢察官
被　　　告　潘文選
指定辯護人　簡燦賢律師
上列上訴人因被告違反槍砲彈藥刀械管制條例等案件，不服臺灣
花蓮地方法院99年度訴字第120號中華民國99年8月26日第一審判
決（起訴案號：臺灣花蓮地方法院檢察署99年度偵字第482號）
，提起上訴，本院判決如下：
    主  文
原判決撤銷。
潘文選未經許可，持有可發射金屬具有殺傷力之土造長槍，處有
期徒刑貳年，併科罰金新臺幣伍萬元，罰金如易服勞役，以新臺
幣壹仟元折算壹日，扣案之土造長槍壹枝（槍枝管制編號000000
0000號）、火藥塑膠瓶貳瓶、火藥玻璃瓶參瓶、鉛彈貳參參發、
底火陸拾捌枚、棉花壹個及鋼線壹條，均沒收；又未具野生動物
保育法第18條第1項第1款之條件，獵捕保育類野生動物，處有期
徒刑捌月，扣案之臺灣獼猴壹隻沒收。應執行有期徒刑貳年陸月
，併科罰金新臺幣伍萬元，罰金如易服勞役，以新臺幣壹仟元折
算壹日，扣案之土造長槍壹枝（槍枝管制編號0000000000號）、
火藥塑膠瓶貳瓶、火藥玻璃瓶參瓶、鉛彈貳參參發、底火陸拾捌
枚、棉花壹個、鋼線壹條及臺灣獼猴壹隻，均沒收。
    事  實
一、潘文選於民國98年7月中旬某日，在花蓮縣富里鄉六十石山
    附近某廢棄工寮，拾獲可發射金屬彈丸，具有殺傷力之土造
    長槍1枝（槍枝管制編號0000000000號）、彈藥之主要組成
    零件火藥塑膠瓶2瓶及火藥玻璃瓶3瓶，而非法持有之。另明
    知臺灣獼猴為保育類野生動物，其族群量為未逾越環境容許
    量之第三級保育類野生動物，不得獵捕，竟基於違反野生動
    物保育法之犯意，於99年1月9日深夜時分，駕駛車號GW-525
    9號自用小客車，至花蓮縣富里鄉六十石山山區獵捕野生動
    物，而於同日晚上11時許，以野生動物保育法第19條所列以
    外之不詳方法，獵捕列為第三級保育類野生動物之臺灣獼猴
    1頭，致其腹部受傷而死亡。嗣於99年1月10日凌晨2時10分
    許，駕駛車號GW-5259號自用小客車行經花蓮縣富里鄉阿眉
    溪橋北上車道時，為警攔檢，並在其車上扣得上開土造長槍
    1枝、火藥塑膠瓶2瓶、火藥玻璃瓶3瓶，及其所有之鉛彈233
    發、底火68枚、棉花1個、鋼線1條、所獵捕之臺灣獼猴屍體
    1頭，而查獲。
二、案經花蓮縣警察局玉里分局報告臺灣花蓮地方法院檢察署檢
    察官偵查起訴。
    理  由
壹、證據能力方面：
一、按刑事訴訟法第159條第1項規定：「被告以外之人於審判外
    之言詞或書面陳述，除法律有規定外，不得作為證據」，其
    立法意旨在於確保被告之反對詰問權。同法第159條之5第1
    項規定「被告以外之人於審判外之陳述，雖不符前4條之規
    定（同法第159條之1至第159條之4），而經當事人於審判程
    序同意作為證據，法院審酌該言詞陳述或書面作成時之情況
    ，認為適當者，亦得為證據」，同法第2項規定「當事人、
    代理人或辯護人於法院調查證據時，知有刑事訴訟法第159
    條第1項不得為證據之情形，而未於言詞辯論終結前聲明異
    議者，視為有前項之同意」，其立法意旨則在於確認當事人
    對於傳聞證據有處分權，得放棄反對詰問權，同意傳聞證據
    可作為證據，但因我刑事訴訟法尚非採徹底之當事人進行主
    義，乃又限制以法院認為適當者，始得為證據。因此，當事
    人同意或依法視為同意某項傳聞證據作為證據使用者，實質
    上即表示有反對詰問權之當事人已放棄其反對詰問權，如法
    院認為適當，不論該傳聞證據是否具備刑事訴訟法第159條
    之1至第159條之4所定情形，均容許作為證據（最高法院97
    年度台非字第5號判決參酌）。
二、本案檢察官、被告及其辯護人於原審、本院準備程序及審理
    時，就本案卷內之供述及非供述證據之證據能力均不爭執，
    迄至言詞辯論終結前亦未就本院調查之證據主張有刑事訴訟
    法所定不得為證據之情形，是應認渠已同意本案卷內證據資
    料均得作為本案證據，揆諸上開說明，經本院審酌後，認卷
    內證據資料並無違法取證或係違背法定程序所取得，或有其
    他不適當之情形，故本案中經本院合法調查之證據，均應有
    證據能力，合先敘明。
貳、實體方面
一、訊據被告固坦承持有扣案槍彈之事實，惟矢口否認獵捕查獲
    之臺灣獼猴，辯稱係於下山時見該臺灣獼猴掛在路旁之護欄
    ，為鋼線綁住，為解救及掩埋而將之解下並置於車上，並無
    獵捕之行為云云。
二、經查：
（一）被告潘文選上開如事實欄所載持有槍彈之事實，迭據其於
      警詢及偵、審中均坦承不諱，並有土造長槍1枝、火藥塑
      膠瓶2瓶及火藥玻璃3瓶扣案足憑。又扣案槍枝（槍枝管制
      編號0000000000號）係土造長槍，由具擊發機構之木質槍
      身及土造金屬槍管組合而成，以打擊底火（藥）引爆槍管
      內火藥為發射動力，擊發功能正常，可供發射彈丸使用，
      具殺傷力，送鑑鉛彈1包，均係金屬彈丸，另扣案之火藥
      取樣1公克送鑑定，認係煙火類火藥等情，有內政部警政
      署刑事警察局99年3月2日刑鑑字第0990010238號、99年2
      月16日刑鑑字第0990010459號鑑定書各1紙在卷可參（見
      偵卷第18-20頁及原審卷第81頁）。而火藥業經內政部於
      86年11月24日以台內警字第8670683號函公告為彈藥主
      要組成零件。是被告此部分自白核與事實相符，堪信為實
      在，其持有扣案槍彈之事證明確，犯行堪以認定，應予論
      罪科刑。至檢察官雖於本院陳稱被告供稱拾獲扣案槍彈之
      時間及地點不實，並提出現場拍攝之照片予以佐證（見本
      院卷第25-38頁），惟所提照片係事後所拍攝，尚未能證
      明被告之供述有何不實之處，併予敘明。
（二）被告雖辯稱未獵捕經查獲之第三級保育類動物臺灣獼猴1
      隻，然其於警、偵訊及審理時均坦承扣案之小臺灣獼猴係
      在其車上右前座位下查獲，且查獲之臺灣獼猴係經其先以
      報紙妥善包裝後，以塑膠手提籃裝置後，再裝於塑膠袋內
      ，並置於被告駕駛車輛之右前座下，此亦有卷附相片可稽
      （見警卷第22頁）。且該臺灣獼猴身上確實有傷，其身體
      左右兩側均有約0.6至1公分之圓孔，亦據證人即警員劉芳
      琪於原審證述甚詳，再經原審當庭勘驗獼猴身上有呈橢圓
      形之傷口，最寬處長約1公分、較窄處長約0.6公分，胸前
      經過腋下至背後有1條黑色痕跡，有勘驗筆錄及相片附卷
      可稽（見原審卷第65、68-70頁），顯然扣案之臺灣獼猴
      確係因遭獵捕而死亡，並非自然死亡或病死。而該遭獵捕
      之臺灣獼猴又係於凌晨2時多時經警在被告車上所查獲，
      查獲處所亦無其他人有獵捕之行為，堪認係遭被告獵捕所
      致。被告雖辯稱係其行經山路見到獼猴被掛在路旁護欄處
      掙扎，解救後於途中死亡，欲將之帶至山下掩埋，非其獵
      捕云云。然被告所稱行經之路線係山路，並無照明設備，
      又係在彎道附近，此有該山路白天時之相片在卷可稽（見
      本院卷第39-44頁），被告於其所述之深夜11時許駕車行
      經該山路，注意路況猶有不及，且僅依路旁之反光裝置如
      何可能見到於路旁被鋼索吊住之小獼猴？又依所稱懸掛方
      式亦不可能係臺灣獼猴自行致之，況依扣案臺灣獼猴查獲
      時包裏妥適之方式，與被告上開辯稱係於途中死亡欲帶下
      山掩埋之情形不符，再按之常理，臺灣獼猴係生活於山中
      之動物，生死均應於山中，且在山上掩埋實較之千里迢迢
      帶下山，再找地方掩埋方便，豈可能如被告所辯之欲帶下
      山後再予掩埋？故被告上開辯解均不可採信。故雖證人即
      查獲警員劉芳琪於原審證述本案獼猴身上槍傷符合其之前
      受訓時所見到土製獵槍所產生之槍傷，但未比對扣案鉛彈
      是否符合獼猴身上槍傷，且當初檢視獼猴時，未發現獼猴
      身上有鋼線綁過的痕跡，其當時合理懷疑是槍傷，但無法
      確定是否為查獲槍枝所擊發，本案查獲槍枝時，槍枝已經
      冷掉等語（見原審卷第64-67頁），而未能確定扣案槍枝
      確曾擊發過，並造成台灣獼猴身上之傷口，且臺灣獼猴體
      內並無鉛彈殘留，亦經原審及本院分別委請東部醫事放射
      所及行政院衛生署花蓮醫院拍攝獼猴X光片附卷可參（見
      本院卷第69-73頁），故依卷內證據，尚難認定獼猴身上
      之傷痕係遭被告以扣案之長槍擊發鉛彈所造成，故未能認
      定被告有使用野生動物保育法第19條規定之方式獵捕，然
      扣案臺灣獼猴既有上開傷痕，足認被告係以他法（如以鋼
      線圍獵）獵捕所致，此外復有花蓮縣警察局玉里分局扣押
      筆錄暨扣押物品目錄表、屏東科技大學研究發展處附設野
      生動物保育服務中心物種鑑定表各1份及照片12張，且臺
      灣獼猴為保育類野生動物，其族群量為未逾越環境容許量
      之第三級保育類野生動物（見偵卷第13-17頁），不得獵
      捕，被告所為應構成違反野生動物保育法第41條規定，其
      前開所辯係事後卸責之詞，不足採信，被告此部分犯罪事
      證明確，犯行亦洵堪認定。
三、論罪科刑及撤銷改判之理由：
（一）核被告所為，係犯槍砲彈藥刀械管制條例第8條第4項之未
      經許可持有可發射金屬具有殺傷力之土造長槍罪、同條例
      第13條第4項未經許可持有彈藥之主要組成零件罪及野生
      動物保育法第41條第1項之罪。被告以一行為同時觸犯上
      開槍砲彈藥刀械管制條例二罪名，為想像競合犯，應從一
      重之未經許可持有可發射金屬具有殺傷力之土造長槍罪處
      斷。檢察官雖漏未論及被告未經許可持有火藥部分，然因
      此部分與已起訴有罪之未經許可持有可發射金屬具有殺傷
      力之土造長槍部分有裁判上一罪關係，本院自應併予審究
      ，附此敘明。又被告明知其非基於學術研究或教育目的，
      且未經主管機關許可，竟獵捕第三級保育類野生動物，核
      其所為，係同時違反野生動物保育法第18條第1款之規定
      ，應論以同法第41條第1項第1款之罪。又被告持有槍枝與
      違反野生動物保育法部分，係基於各別犯意為之，應予分
      論併罰。
（二）被告未經許可持有上開土造長槍及火藥，行為雖有可議，
      且持有該槍枝及火藥之期間有數月之久，惟查無不法意圖
      ，其危害社會治安程度尚非重大，本院認縱使科處法定最
      低刑度之有期徒刑3年，仍嫌過重，在客觀上足以引起一
      般同情，顯可憫恕，爰依刑法第59條之規定酌減其刑。至
      被告獵補臺灣獼猴部分，其法定刑僅為6月以上5年以下有
      期徒刑，且被告及犯後飾詞卸責，態度不佳，在客觀上亦
      不足以引起一般人之同情，故不予引用刑法第59條規定減
      刑，併予敘明。
（三）撤銷改判之理由─原審認被告持有槍彈部分之犯罪事證明
      確，予以論罪科刑，固非無見，惟查：
  １、原審判決就被告潘文選獵捕臺灣獼猴1隻部分，認不能證
      明係使用扣案槍枝所為，而為無罪之諭知，惟被告確有獵
      捕保育類野生動物臺灣獼猴1隻部分，業經本院論述如前
      ，原審判決認被告未涉犯前開之罪，尚屬有誤。
  ２、檢察官上訴雖以被告係公然將具殺傷力槍枝、火藥置於車
      上，認其危害社會治安疑慮甚大，原審依刑法第59條規定
      酌減其刑，尚有未洽云云，惟被告此部分犯行應適用刑法
      第59條規定減輕其刑，業經本院論述於前，故上訴意旨爭
      執適用刑法第59條規定是否適當，據以指摘原判決不當，
      尚非可取。然原判決既有上開瑕疵，仍難維持，本院自應
      予撤銷改判。
（四）爰審酌被告任意持有具殺傷力之長槍、火藥，對社會具有
      潛在危險性，惟念被告尚無將之為不法使用，及其素行、
      持槍動機、目的，暨其以不詳方法獵捕第三級保育類野生
      動物臺灣獼猴之手段、所生危害，並犯罪後坦承持槍彈犯
      行，惟矢口否認獵捕動物之態度等一切情狀，分別量處如
      主文第二項所示之刑，及就有期徒刑部分定其應執行之刑
      ，並就罰金部分諭知易服勞役之折算標準，以示懲儆。扣
      案之土造長槍1支（槍枝管制編號0000000000）、火藥塑
      膠瓶2瓶及火藥玻璃瓶3瓶，均屬違禁物，應依刑法第38條
      第1項第1款之規定宣告沒收。至扣案之鉛彈233發、底火
      68枚、棉花1個及鋼線1條等物，雖非違禁物，惟係被告所
      有，並顯為供被告犯持有槍彈罪所用之物，為本案供犯罪
      所用之物，應依刑法第38條第1項第2款之規定宣告沒收。
      扣案之臺灣獼猴屠體1隻，係被告非法獵捕之保育類野生
      動物，爰依野生動物保育法第52條第1項前段之規定宣告
      沒收。
據上論斷，應依刑事訴訟法第369條第1項、第364條、第299條第
1項前段，槍砲彈藥刀械管制條例第8條第4項、第13條第4項，野
生動物保育法第41條第1項第1款、第52條第1項，刑法第11條前
段、第55條、第59條、第42條第3項、第38條第1項第1、2款、第
51條第款，判決如主文。
本案經檢察官翟光軍到庭執行職務。
中    華    民    國   100    年     3    月    28    日
                          審判長法  官  何方興
                                法  官  林碧玲
                                法  官  王紋瑩
以上正本證明與原本無異。
如不服本判決，應於收受送達後10日內向本院提出上訴書狀，其
未敘述理由者，並得於提起上訴狀後10日內向本院補提理由書（
均須按他造當事人之人數附繕本）「切勿逕送上級法院」。
中    華    民    國   100    年    3     月    28    日
                                書記官  李芸宜
附錄本判決論罪之主要法律條文：
槍砲彈藥刀械管制條例第8條第4項：
未經許可，持有、寄藏或意圖販賣而陳列第1項所列槍枝者，處3
年以上10年以下有期徒刑，併科新臺幣700萬元以下罰金。
槍砲彈藥刀械管制條例第13條第4項：
未經許可，持有、寄藏或意圖販賣而陳列第1項所列零件者，處6
月以上5年以下有期徒刑，併科新台幣300萬元以下罰金。
野生動物保育法第41條
有下列情形之一，處6月以上5年以下有期徒刑，得併科新臺幣20
萬元以上100萬元以下罰金：
一、未具第18條第1項第1款之條件，獵捕、宰殺保育類野生動物
    者。
二、違反第18條第1項第2款規定，未經中央主管機關許可，獵捕
    、宰殺保育類野生動物者。
三、違反第19條第1項規定，使用禁止之方式，獵捕、宰殺保育
    類野生動物者。
於劃定之野生動物保護區內，犯前項之罪者，加重其刑至三分之
一。
第1項之未遂犯罰之。